臺灣高等法院民事裁定
110年度抗字第975號
抗  告  人  鄭佳育  


相  對  人  亓曉慧  
上列當事人間請求返還裁判費事件，抗告人對於中華民國110年8
月2日臺灣新北地方法院110年度聲字第150號裁定提起抗告，本
院裁定如下：
    主  文
原裁定廢棄。
抗告人所繳第二審裁判費新臺幣肆萬陸仟陸佰肆拾肆元准予返還
。
    理  由
一、按訴訟費用如有溢收情事者，法院應依聲請並得依職權以裁
    定返還之；前項聲請，至遲應於裁判確定或事件終結後3個
    月內為之，民事訴訟法第77條之26第1項、第2項分別定有明
    文。又按於上訴期間內對於判決有合法之上訴者，始阻其確
    定，固為民事訴訟法第398條第1項但書所明定，惟以其不合
    法而予以駁回之裁定，如可抗告，則於提起抗告尚未確定前
    ，或於抗告期間內，參照司法院院字第3007號解釋意旨，尚
    無從斷定其為非合法之上訴，該判決亦即不能認為確定（最
    高法院71年度台抗字第530號民事裁定、97年度台上字第120
    8號民事判決意旨採相同見解）。
二、聲請及抗告意旨略以：抗告人於民國（下同）110年2月5日
    繳納原法院109年度訴字第2071號請求返還借款事件（下稱
    系爭事件）上訴第二審裁判費新臺幣（下同）4萬6644元，
    然系爭事件於110年1月27日經原法院109年度訴字第2071號
    裁定（下稱系爭2071號裁定）以提起上訴未一併繳納上訴審
    裁判費為由，駁回上訴，嗣抗告人提起抗告，經本院110年
    度抗字第286號裁定駁回抗告、最高法院110年度台抗字第69
    2號裁定（下稱系爭692號裁定）駁回再抗告確定。故系爭事
    件未經第二審審理，爰依民事訴訟法第77條之26規定，聲請
    退還溢收之裁判費。又抗告人可行使退費之權利日，應以抗
    告人收到系爭692號裁定之日起算3個月，且系爭事件上訴期
    間於110年2月2日屆滿，系爭2071號裁定竟於110年1月27日
    駁回上訴，抗告人亦繳交裁判費，原法院遽認抗告人未遵期
    退費而裁定駁回，顯有錯誤，爰請求廢棄原裁定，並返還溢
    收之裁判費等語。　
三、經查，本件抗告人於原法院起訴請求相對人返還借款304萬
    元本息，經原法院於109年12月30日以109年度訴字第2071號
    判決（下稱原判決）駁回抗告人之訴，有原判決在卷可稽（
    見原法院卷第15至23頁）。抗告人不服，提起上訴，經原法
    院以委任律師提起上訴未一併繳納上訴審裁判費為由，依民
    事訴訟法施行法第9條不定期間命補繳，因上訴不合法，於1
    10年1月27日以系爭2071號裁定駁回其上訴，有系爭2071號
    裁定可憑（見原法院卷第25至26頁）。嗣抗告人不服系爭20
    71號裁定而提起抗告，經本院於110年3月16日以110年度抗
    字第286號裁定駁回其抗告，抗告人不服，提起再抗告，又
    經最高法院於110年6月23日以系爭692號裁定駁回再抗告確
    定，有前開裁定在卷可稽（見原法院卷第27至32頁）。抗告
    人復於110年7月20日向原法院聲請返還已繳納之第二審裁判
    費4萬6644元，亦有民事聲請退還溢繳裁判費狀可據（見原
    法院卷第9至10頁）。則依上說明，抗告人既已對系爭2071
    號裁定合法提起抗告，原判決即不能認為確定，而應以駁回
    上訴之裁定確定時，始可認原判決業已確定，況當時抗告中
    尚無法斷定其為非合法之上訴，自無從聲請裁定返還已繳之
    裁判費，故應以110年6月23日系爭692號裁定駁回為裁判確
    定，並以此起算3個月內為返還聲請期間，是抗告人於110年
    7月20日具狀向原法院聲請退還上開裁判費4萬6644元，並未
    逾3個月，即應予准許。
四、從而，原裁定遽為駁回抗告人之聲請返還裁判費，尚有未洽
    ，抗告意旨指摘原裁定不當，求予廢棄，為有理由，爰由本
    院廢棄原裁定，另裁定如主文第2項所示。
五、據上論結，本件抗告為有理由，爰裁定如主文。
中　　華　　民　　國　　110 　年　　8 　　月　　25　　日
                  民事第十庭
                      審判長法  官  黃嘉烈 
　　　　　　　　　　　      法  官  邱  琦 
                            法  官  高明德
正本係照原本作成。
本裁定除以適用法規顯有錯誤為理由外，不得再抗告。如提起再
抗告，應於收受送達後10日內委任律師為代理人向本院提出再抗
告狀。並繳納再抗告費新臺幣１千元。
中　　華　　民　　國　　110 　年　　8 　　月　　25　　日
  　　　　　　　　　　　　　書記官　章大富